【裁判字號】    89,重訴,468
【裁判日期】    900223
【裁判案由】    給付借款
【裁判全文】
臺灣臺南地方法院民事判決  八十九年度重訴字第四六八號
    原      告    華僑商業銀行股份有限公司永康分公司
                              .
    法定代理人    甲○○      .
    訴訟代理人    乙○○      .
                              .
                              .
    被      告    翰鋼鐵股份有限公司            設台南縣永康市○○路
                              .
    兼法定代理人  丁○○      .
                              .
    被      告    丙○○      .
                              .
                  戊○○      .
                              .
右當事人間請求給付借款事件，本院判決如左：
    主    文
被告應連帶給付原告新台幣壹仟陸佰壹拾柒萬陸仟貳佰捌拾伍元及如附表所示之利息
及違約金。
訴訟費用由被告連帶負擔。
    事    實
甲、原告方面：
一、聲明：求為判決如主文所示。
二、陳述：被告翰鋼鐵股份有限公司於民國八十四年一月七日邀被告丁○○、丙○○及戊○○為連帶保證人，就被告翰鋼鐵股份有限公司之債務簽定保證書一紙
    ，言明在新台幣（下同）五千萬元之額度內，對被告翰鋼鐵股份有限公司積欠
    原告之債務負擔連帶保證責任。被告翰鋼鐵股份有限公司於八十八年七月十五
    日向原告借用二筆款項，分別為六百四十四萬八千八百九十四元及二百六十五萬
    一千二百二十二元，約定利息按週年利率百分之八點五三計算，逾期清償在六個
    月以內者，按上開利率百分之十，在六個月以上者，按上開利率百分之二十計付
    違約金，清償期均為八十九年一月十一日；另被告翰鋼鐵股份有限公司又於八
    十八年八月十日向原告借款三百一十三萬七千六百六十四元，約定利息之利率及
    違約金與上開二筆借款相同，其清償期則為八十九年二月六日。上開三筆借款後
    均辦理展期六個月，其清償期分別展延至八十九年七月十一日及同年八月六日。
    又被告翰鋼鐵股份有限公司復依其與與原告簽訂開發國內信用狀暨融資契約開
    發國內信用狀採購鋼捲及鋼板一批，經受益人提示匯票，原告依前開契約代為墊
    款四百一十一萬零一百一十元，約定墊款一百八十天，後亦辦理展期六個月，利
    息利率與違約金計算方式與前開借款同。詎前開二筆債務屆清償期後，經原告屢
    向被告催討，本利迄今未清償完畢，依保證書第二條第一項之約定，任何一宗債
    務不依約付息或清償本金時，及喪失一切債務之期限利益，全部債務視為到期，
    故被告翰鋼鐵股份有限公司共計尚積欠原告一千六百一十七萬六千二百八十五
    元及如附表所示之利息及違約金。被告丁○○、丙○○及戊○○為被告翰鋼鐵
    股份有限公司之連帶保證人，自應與被告翰鋼鐵股份有限公司負連帶清償責任
    。雖被告於屆清償期時，曾與原告以被告繳付積欠之利息並提供擔保品為條件協
    議展延清償期，但被告並未履行前開條件，是清償期並未展延。
三、證據：提出保證書影本、開發國內信用狀暨融資契約影本、信用狀影本、匯票影
    本各一份、借據及增補借據影本各三份為證。
乙、被告丙○○方面：
    被告丙○○未於最後言詞辯論期日到場，據其以前提出聲明及陳述如后：
一、聲明：請求判決駁回原告之訴。
二、陳述略稱：其與原告有協議展延清償期一年，且因為原告與其他銀行之查封以致
    無法依協議約定支條件償還積欠之利息。
丙、被告翰鋼鐵股份有限公司、丁○○、戊○○方面：
    被告二人均未於最後言詞辯論期日到場，亦未提出書狀作何聲明或陳述。
    理    由
甲、程序方面：
    本件被告丙○○未於最後言詞辯論期日到場，被告翰鋼鐵股份有限公司、丁○○、戊○○等均未於言詞辯論期日到場，核無民事訴訟法第三百八十六條列各款
    情形，應依原告之聲請，由其一造辯論而為判決。
乙、得心證之理由：
一、本件原告主張：被告丁○○、丙○○及戊○○三人於八十四年間與原告簽訂保證
    書，就五千萬元額度內被告翰鋼鐵股份有限公司對原告之債務負連帶清償責任
    。被告翰鋼鐵股份有限公司於八十八七月十五日向原告借款二筆，分別為六百
    四十四萬八千八百九十四元及二百六十五萬一千二百二十二元，嗣後又於同年八
    月十日向原告借款三百一十三萬七千六百六十四元，前開三筆借款約定之借款期
    限均為一百八十天，並均辦理展期六個月，其清償期分別延展至八十九年七月十
    一日及同年八月六日，且其約定利息均按週年利率百分之八點五三計算，若逾期
    清償六個月以內者，均按前開利率之百分之十，若逾期六個月以上者，則均按前
    開利率之百分之二十計算違約金；另被告翰鋼鐵股份有限公司復依其與原告簽
    訂開發國內信用狀暨融資契約簽發信用狀，經受益人提示後，由原告代為墊款計
    四百一十萬零一百一十元，約定之墊款期限為一百八十天，並辦理展期六個月，
    其利息利率及違約金計算方式與上開三筆借款同。詎料其中二筆債務屆清償期即
    八十九年七月十一日，而被告翰鋼鐵股份有限公司並未依約繳付本金及利息，
    依保證書第二條第一項之約定，任何一宗債務不依約付息或清償本金時，即喪失
    一切債務之期限利益，全部債務視為到期等情，業據原告提出保證書影本、開發
    國內信用狀暨融資契約影本、信用狀影本、匯票影本各一份、借據及增補借據影
    本各三份為證，且被告丁○○及戊○○均經合法通知而均未到庭或提出書狀爭執
    ，復參以被告丙○○到庭對於前開事實並不爭執，自堪信為真實。至於被告丙○○於本院審理中辯稱：有與原告協議再展延一年云云，原告則以被告未履行展延
    之條件等語資為抗辯，就原告與被告間展延清償期限有附條件之約定且並未履行
    一節，被告丙○○並不否認，是可認前開債務之清償期並未展延。
二、按借用人應於約定期限內，返還與借用物種類、品質、數量相同之物；數人負同
    一債務，明示對於債權人各負全部給付責任者，為連帶債務；遲延之債務，以支
    付金錢為標的者，債權人得請求依法定利率計算之遲延利息，但約定利率較高者
    ，仍從其約定利率，民法第四百七十八條、第二百七十二條第一項、第二百三十
    三條第一項分別定有明文。前開借款，因被告翰鋼鐵股份有限公司未遵期清償
    已視為全部到期，被告翰鋼鐵股份有限公司迄今尚欠原告一千六百一十七萬六
    千二百八十五元，而被告丁○○、丙○○及戊○○為連帶保證人，揆諸前揭規定
    ，原告依消費借貸及連帶保證契約請求被告連帶給付借款一千六百一十七萬六千
    二百八十五元，及如附表所示之利息及違約金，為有理由，應予准許。
丙、結論：
    本件原告之訴為有理由，依民事訴訟法第三百八十五條第一項前段、第八十五條
    第二項，判決如主文。
中      華      民      國    九十      年      二      月    二十三    日
                                  臺灣臺南地方法院民事第一庭
                                        法      官  李杭倫
右為正本係照原本作成
如對本判決上訴，須於判決送達後廿日內向本院提出上訴狀
中      華      民      國    九十      年      二      月    二十三    日
                                        法院書記官  汪維屏
~F0
~T40
┌───────────────┬──────────┬──────────┐
│                              │                    │                    │
│ 本金（新台幣）               │ 利息               │  違約金            │
├───────────────┼──────────┼──────────┤
│ 六百四十四萬八千八百九十四元 │自民國八十九年六月十│ 自民國八十九年七   │
│                              │一日起至清償日止按週│ 月十二日起至九十   │
├───────────────┤年利率百分之八點五三│ 年一月十一日止按週 │
│ 二百四十七萬九千六百一十七元 │計算                │ 年利率百分之八點   │
│                              │                    │ 五三之一成計算；   │
├───────────────┤                    │ 自民國九十年一月   │
│ 三百一十三萬七千六百六十四元 │                    │ 十二日起至清償日   │
│                              │                    │ 止按週年利率百分   │
├───────────────┤                    │ 之八點五三之二成   │
│ 四百一十一萬零一百一十元     │                    │ 計算。             │
└───────────────┴──────────┴──────────┘


司法院資訊處製作；財團法人民間司法改革基金會備份。
